【裁判字號】    98,交易,138
【裁判日期】    981106
【裁判案由】    公共危險等
【裁判全文】
臺灣板橋地方法院刑事判決             98年度交易字第138號
公  訴  人  臺灣板橋地方法院檢察署檢察官
被      告  甲○○
            乙○○
上列被告等因公共危險等案件，經檢察官提起公訴（98年度調偵
字第79號），本院判決如下：
    主  文
甲○○犯不能安全駕駛動力交通工具罪，處有期徒刑參月，如易
科罰金，以新臺幣壹仟元折算壹日。
乙○○犯過失傷害罪，處拘役伍拾日，如易科罰金，以新臺幣壹
仟元折算壹日。
    事  實
一、甲○○於民國97年3 月5 日下午，在臺北縣新莊市某處，飲
    用數量不詳之酒類後，已達不能安全駕駛動力交通工具之程
    度，猶於同日下午9 時30分許，自臺北縣林口鄉○○路、竹
    林路口，騎乘車牌號碼379-BQU 號重型機車，沿中山路由下
    福往泰山方向行駛，同日晚間10時26分許，行經臺北縣林口
    鄉○○○路、中山路口，原應注意車前狀況，隨時採取必要
    之安全措施，而當時天候晴、夜間有照明、柏油路面乾燥無
    缺陷及障礙物、視距良好，並無不能注意之情事，竟疏未注
    意，且因體內酒精影響其駕駛能力，仍貿然前行；適有乙○
    ○駕駛車牌號碼3U-4270 號自用小客車搭載袁寶珠沿中山路
    自對向駛至，亦疏未注意車前狀況，隨時採取必要之安全措
    施，及遵守燈光號誌之指揮，於燈號顯示直行箭頭綠燈及右
    轉箭頭綠燈時，逕自左轉，致甲○○騎乘之機車車頭撞上乙
    ○○駕駛之小客車右側車門。兩車碰撞後，甲○○人車倒地
    ，受有右骨盆骨折、右第四及第五指肌腱斷裂等傷害，經送
    醫治療，抽血測得其酒精濃度血液檢測值為160.7MG/DL（換
    算酒精濃度呼氣檢測值為0.8035MG/L）；袁寶珠則受有耳部
    割傷之傷害（甲○○所涉過失傷害犯行，未據告訴及起訴）
    ，乙○○並於肇事後，具偵查犯罪職權之機關不知何人為肇
    事者前，向據報前來現場處理之警員張雄勝承認肇事，自首
    接受裁判。
二、案經甲○○訴由臺北縣政府警察局新莊分局報告臺灣板橋地
    方法院檢察署檢察官偵查起訴。
    理  由
一、訊據被告甲○○對其酒醉騎車之犯行，坦承不諱，僅表示：
    其是義消人員，臨時趕赴救災，酒醉騎車情有可原，請從輕
    量刑云云；被告乙○○就其駕車與甲○○騎乘之機車發生碰
    撞，及甲○○因此受傷等情，亦不爭執，惟矢口否認應為車
    禍之發生負責，辯稱：其是綠燈左轉，並未違規，甲○○酒
    醉騎車才是造成車禍之原因云云。經查：
（一）被告甲○○對其於97年3 月5 日下午，在臺北縣新莊市某
      處，飲用數量不詳之酒類後，已達不能安全駕駛動力交通
      工具之程度，猶於同日下午9 時30分許，自臺北縣林口鄉
      ○○路、竹林路口，騎乘車牌號碼379-BQU 號重型機車，
      沿中山路由下福往泰山方向行駛，同日晚間10時26分許，
      行經臺北縣林口鄉○○○路、中山路口，與乙○○駕駛車
      牌號碼3U-4270 號自用小客車發生碰撞，經送醫治療，抽
      血測得其酒精濃度血液檢測值為160.7MG/DL（換算酒精濃
      度呼氣檢測值為0.8035MG/L）之犯罪事實，業於本院審理
      時自白不諱（見本院卷第25頁反面、第60頁反面、第84頁
      ），並有道路交通事故現場圖、道路交通事故調查報告表
      （一）、（二）、新莊分局道路交通事故當事人酒精測定
      紀錄表、刑法第185 條之3 案件測試觀察紀錄表、現場照
      片各1 份在卷可稽（見97偵21687 偵查卷第13至15、17、
      19、28至37頁），足認其自白與事實相符。被告甲○○酒
      醉騎車之犯行，事證明確。
（二）被告乙○○就其於上開時、地駕車與甲○○騎乘之機車發
      生碰撞，及甲○○因此受有右骨盆骨折、右第四及第五指
      肌腱斷裂等傷害之事實，俱未爭執（見本院卷第38頁反面
      ），且有前揭道路交通事故現場圖、道路交通事故調查報
      告表（一）、（二）、現場照片及長庚紀念醫院診斷證明
      書各1 份可資證明（見97偵21687 偵查卷第44頁），堪信
      為真。其雖以前詞置辯，然觀之卷附臺北縣政府警察局新
      莊分局98年6 月17日北縣警新交字第0980028280號函暨所
      附現場交通號誌照片、臺北縣政府交通局98年6 月26日北
      交工字第0980503576號函暨所附現場燈號變化圖之記載（
      見本院卷第53至55、64、65頁），臺北縣林口鄉○○○路
      、中山路路口之交通號誌，於晚間7 時至11時之燈號變化
      ，應如附表所示，而以此詰問目擊證人丙○○，證稱：其
      每天固定走文化一路返家，當日行經該處時，文化一路方
      向之燈號剛從黃燈變成紅燈，其停等紅燈不久，就發生車
      禍，斯時中山路方向可以直行，不可左轉等語（見本院卷
      第81、82頁），是車禍發生時，該路口之交通號誌當如附
      表編號1 所示。被告乙○○固堅稱其行進方向之燈號為綠
      燈云云，但究竟確切之燈號為何，並不清楚（見本院卷第
      84頁），對照所言：其停等紅燈近1 分鐘後起步之說詞（
      見本院卷第38頁反面），恰與證人丙○○所證其行進方向
      之燈號剛由黃燈變紅燈之說法相符，故斯時中山路方向之
      交通號誌自是如附表編號1 所示之「直行箭頭綠燈、右轉
      箭頭綠燈」，而非如附表編號4 所示之「左轉箭頭綠燈、
      圓形紅燈」無誤。按汽車行駛時，駕駛人應注意車前狀況
      ，隨時採取必要之安全措施；汽車行駛至交岔路口，其行
      進、轉彎應遵守燈光號誌之指揮，道路交通安全規則第94
      條第3 項、第102 條第1 項第1 款分別定有明文，又箭頭
      綠燈表示僅准許車輛依箭頭指示之方向行駛，亦為道路交
      通標誌標線號誌設置規則第206 條所明定。被告乙○○領
      有適當駕照，對此不得諉稱不知。當時天候晴、夜間有照
      明、柏油路面乾燥無缺陷及障礙物、視距良好等節，有道
      路交通事故調查報告表（一）1 份存卷可參（見97偵2168
      7 偵查卷第14頁），並無不能注意之情事，被告乙○○竟
      疏未注意，貿然左轉，其有過失甚明。被告乙○○就車禍
      之發生既有可歸責之處，其過失行為與甲○○所受之傷勢
      間，即有相當因果關係。此事故經檢察官送請鑑定，同認
      乙○○轉彎時，未依號誌指示，於顯示直行箭頭綠燈及右
      轉箭頭綠燈時左轉，為肇事原因，有臺灣省臺北縣區車輛
      行車事故鑑定委員會97年11月7 日北縣鑑字第0975181328
      號函及臺灣省車輛行車事故覆議鑑定委員會98年1 月19日
      覆議字第0986200201號函各1 份存卷可參（見97偵21687
      偵查卷第58、59頁；偵查卷第8 頁）。被告乙○○過失傷
      害之犯行，堪以認定，所辯不足採信。
（三）綜上所述，本案事證明確，被告甲○○、乙○○2 人之犯
      行洵堪認定，應依法論科。
二、核被告甲○○所為，係犯刑法第185 條之3 之不能安全駕駛
    動力交通工具罪；被告乙○○所為，則係犯刑法第284 條第
    1 項前段之過失傷害罪。被告乙○○於肇事後，具偵查犯罪
    職權之機關不知何人為肇事者前，向據報前來現場處理之警
    員張雄勝承認肇事，接受裁判等事實，有臺北縣政府警察局
    道路交通事故肇事人自首情形紀錄表1 份附卷可考（見97偵
    21687 偵查卷第22頁），被告乙○○係對未發覺之犯罪自首
    接受裁判，動機未見不良，於偵、審期間所為辯解，乃屬辯
    護權之正當行使，無礙其自首之成立（最高法院84年度臺上
    字第829 號判決要旨參照），茲依刑法第62條前段之規定，
    減輕其刑。爰審酌被告甲○○明知酒精成分對人之意識能力
    具有不良影響，酒後駕車對一般往來之公眾及駕駛人自身皆
    具有高度危險性，竟不顧自己安危與公眾安全，於服用酒類
    後騎車上路，肇事致人於傷，所生危害非輕，暨其犯罪之動
    機、目的、素行、犯後坦承犯行之態度；被告乙○○之注意
    能力、過失情節、素行、造成對方之傷勢、犯後態度，暨迄
    未達成民事和解等一切情狀，分別量處如主文所示之刑，並
    均諭知易科罰金之折算標準。至被告甲○○辯稱其是義消人
    員，臨時趕赴救災，情有可原，請從輕量刑云云（見本院卷
    第85頁），即便所言屬實，因執勤前不得飲酒，以免誤人害
    己，乃消防人員應有之認知，此觀之消防機關強化勤業務紀
    律實施要點即明，義消人員亦同，自不得以此違反紀律之行
    為，作為從輕量刑之依據，併此敘明。
據上論斷，應依刑事訴訟法第299 條第1 項前段，刑法第185 條
之3 、第284 條第1 項前段、第62條前段、第41條第1 項前段，
刑法施行法第1 條之1 ，判決如主文。
本案經檢察官陳宣每到庭執行職務。
中    華    民    國    98    年    11    月    6     日
                    交通法庭  法  官  許炎灶
以上正本證明與原本無異。
如不服本判決應於收受判決後10日內向本院提出上訴書狀，並應
敘述具體理由；其未敘述上訴理由者，應於上訴期間屆滿後20日
內向本院補提理由書（均須按他造當事人之人數附繕本）「切勿
逕送上級法院」。
                              書記官  屠衛民
中    華    民    國    98    年    11    月    6     日
附錄本案論罪科刑法條全文：刑法第185 條之3 、刑法第284 條
第1 項前段。
中華民國刑法第185 條之3 （重大違背義務致交通危險罪）
服用毒品、麻醉藥品、酒類或其他相類之物，不能安全駕駛動力
交通工具而駕駛者，處1 年以下有期徒刑、拘役或科或併科15萬
元以下罰金。
中華民國刑法第284 條（過失傷害罪）
因過失傷害人者，處6 月以下有期徒刑、拘役或5 百元以下罰金
，致重傷者，處1 年以下有期徒刑、拘役或5 百元以下罰金。
從事業務之人，因業務上之過失傷害人者，處1 年以下有期徒刑
、拘役或1 千元以下罰金，致重傷者，處3 年以下有期徒刑、拘
役或2 千元以下罰金。
附表：
┌─────────────────────────────┐
│臺北縣林口鄉○○○路、中山路路口之交通號誌，於晚間7 時至11│
│時間之燈號變化                                            │
├──┬──┬─────────┬─────────────┤
│編號│秒數│文化一路雙向之燈號│中山路雙向之燈號          │
├──┼──┼─────────┼─────────────┤
│ 1  │65秒│圓形紅燈          │直行箭頭綠燈、右轉箭頭綠燈│
├──┼──┼─────────┼─────────────┤
│ 2  │3 秒│圓形紅燈          │圓形黃燈                  │
├──┼──┼─────────┼─────────────┤
│ 3  │2 秒│圓形紅燈          │圓形紅燈                  │
├──┼──┼─────────┼─────────────┤
│ 4  │20秒│圓形紅燈          │左轉箭頭綠燈、圓形紅燈    │
├──┼──┼─────────┼─────────────┤
│ 5  │3 秒│圓形紅燈          │圓形黃燈                  │
├──┼──┼─────────┼─────────────┤
│ 6  │2 秒│圓形紅燈          │圓形紅燈                  │
├──┼──┼─────────┼─────────────┤
│ 7  │50秒│圓形綠燈          │圓形紅燈                  │
├──┼──┼─────────┼─────────────┤
│ 8  │3 秒│圓形黃燈          │圓形紅燈                  │
├──┼──┼─────────┼─────────────┤
│ 9  │2 秒│圓形紅燈          │圓形紅燈                  │
└──┴──┴─────────┴─────────────┘


司法院資訊處製作；財團法人民間司法改革基金會備份。
